【裁判字號】    99,審易,123
【裁判日期】    990528
【裁判案由】    過失致死
【裁判全文】
臺灣新竹地方法院刑事判決             99年度審易字第123號
公  訴  人  臺灣新竹地方法院檢察署檢察官
被      告  甲○○
上列被告因過失致死案件，經檢察官提起公訴（98年度偵字第86
49號），本院改依簡式審判程序，並判決如下：
    主  文
甲○○犯過失致人於死罪，處有期徒刑柒月。緩刑肆年。並應依
本院九十九年度審附民字第二一號和解筆錄內容，按期給付新臺
幣貳萬元予被害人家屬黃明鈺、黃昱融、乙○○。
    事  實
一、甲○○於民國98年9月21日上午6時30分許，駕駛車牌號碼43
    11-TV 號自用小客車，沿新竹縣竹東鎮○○路外側車道由西
    往東方向行駛，行經中興路1 段293 號前，原應依時速50公
    里行駛，且應注意車前狀況，隨時採取必要之安全措施，而
    依當時天候晴、柏油路面乾燥，日間自然光線、路面無缺陷
    、無障礙物、視距良好，客觀上並無不能注意之情事，詎其
    竟超速以逾80公里時速行進，適前方有行人黃保勳攜子黃明
    鈺自該路段之道路分隔島缺口由北往南方向橫越中興路，甲
    ○○見狀煞車不及，所駕駛之上開自用小客車撞擊黃保勳，
    致黃保勳因頭部鈍力損傷不治死亡。而甲○○於車禍發生後
    ，在未被有偵查犯罪職權之機關或公務員查知為犯人前，主
    動向路過車禍現場之巡邏警員告知駕車肇事，並表明為願受
    裁判之意。
二、案經黃保勳配偶乙○○訴請臺灣新竹地方法院檢察署檢察官
    偵查起訴。
    理  由
一、認定犯罪事實所憑之證據及理由：
（一）被告甲○○於警詢、檢察官訊問時、本院準備程序、簡式
      審理程序訊問時，對於駕駛上開車輛肇事，致使被害人黃
      保勳傷重死亡等情節均坦白承認。
（二）告訴人乙○○於警詢、偵查中之指訴。
（三）證人黃明鈺於警詢時之證述，證明本件車禍發生經過之事
      實。
（四）臺灣新竹地方法院檢察署檢察官相驗屍體證明書、法醫檢
      驗報告書、相驗筆錄各1 份、相驗照片8 張、道路交通事
      故現場圖、道路交通事故調查報告表(一)(二)、臺灣省竹苗區
      車輛行事事故鑑定委員會99年1 月11日竹苗鑑980693字09
      95300055號函及所附鑑定意見書各1 份及案發現場及肇事
      車輛照片14張。
（五）按行車速度，依速限標誌或標線之規定；汽車行駛時，駕
      駛人應注意車前狀況，並隨時採取必要之安全措施，道路
      交通安全規則第93條第1 項、第94條第3 項定有明文，被
      告駕車自應注意上開規定。查本件案發時天候晴、柏油路
      面乾燥，日間自然光線、路面無缺陷、無障礙物、視距良
      好，客觀上亦無不能注意之情事，被告甲○○仍超速且疏
      未注意車前狀況，致撞擊穿越道路之被害人黃保勳，其自
      有過失，被害人黃保勳因此受有頭部鈍力損傷而死亡之結
      果，亦經臺灣新竹地方法院檢察署檢察官督同法醫師相驗
      屬實，是本件被害人死亡確因被告之過失所致，被告之過
      失行為與被害人黃保勳之死亡結果間，具有相當因果關係
      。又被害人黃保勳在非禁止穿越之路段穿越道路，未注意
      左右來車，雖亦為本件車禍之肇事原因，亦有過失，然此
      仍不影響被告上開過失責任之成立。從而，本件事證明確
      ，被告犯行堪予認定，應依法論科。
二、論罪科刑之理由：
（一）核被告所為，係犯刑法第276條第1項之過失致死罪。
（二）被告於過失致死犯行未發覺前，即留置於肇事現場，適逢
      巡邏員警經過時，主動攔車並告知事情發生經過，且當場
      承認為肇事人，自首而接受裁判，為被告所陳明，並有新
      竹縣政府警察局道路交通事故肇事人自首情形紀錄表1 份
      附卷可稽，得依刑法第62條前段關於自首之規定，減輕其
      刑。
（三）爰審酌被告素行良好，惟駕車超速，且輕忽車禍發生前被
      害人黃保勳已站立在道路中央之情況，自信被害人將讓其
      先行而仍未減速續行前進，致撞擊被害人，使被害人黃保
      勳因此喪失寶貴生命，過失程度非輕，被害人家屬遭逢喪
      親之痛至極，已造成無可彌補之後果，惟念其犯罪後坦承
      犯行，復已與被害人家屬達成和解，有卷附和解筆錄可參
      ，且取得被害人家屬即告訴人乙○○之原諒等一切情狀，
      量處如主文所示之刑。
（四）末查，被告素行尚可，前未曾因故意犯罪受有期徒刑以上
      刑之宣告，此有臺灣高等法院被告前案紀錄表1 份在卷足
      憑，其因一時失慮，致罹刑章，經此次論罪處刑之刑事程
      序，應已知警惕，信無再犯之虞，故本院認其所受上開宣
      告之有期徒刑以暫不執行為適當，爰依刑法第74條第1 項
      第1 款之規定，併予宣告緩刑4 年，以啟自新。又「緩刑
      宣告，得斟酌情形，命犯罪行為人向被害人支付相當數額
      之財產或非財產上之損害賠償。」，刑法第74條第2 項第
      3 款定有明文。查告訴人乙○○於本院審理時表示願意給
      予被告自新之機會，並同意給予被告緩刑及緩刑附條件，
      本院斟酌告訴人之權益保障，並給予被告自新及補償之機
      會，認於被告緩刑期間課予給付負擔，乃為適當，爰併予
      宣告令被告於緩刑期間內，應依本院99年度審附民字第21
      號和解筆錄內容，按期給付新臺幣2 萬元予被害人家屬黃
      明鈺、黃昱融、乙○○，以啟自新，並觀後效。
三、適用法律：
（一）刑事訴訟法第284條之1、第299條第1項前段。
（二）刑法第276 條第1 項、第74 條第1 項第1 款、第2 項第3
      款、第62條前段。
（三）刑法施行法第1條之1 。
本案經檢察官黃英彥到庭執行職務。
中    華    民    國    99    年    5     月    28    日
                        刑事第九庭  法  官  魏瑞紅
以上正本證明與原本無異。
如不服本判決應於收受本判決後10日內向本院提出上訴書狀，上
訴書狀應敘述具體理由。上訴書狀未敘述上訴理由者，應於上訴
期間屆滿後20日內補提理由書狀於本院( 均須按他造當事人之人
數附繕本 )「切勿逕送上級法院」。
                                    書記官  劉雅文
中    華    民    國    99    年    6     月    1     日
附錄本案論罪科刑所適用法條全文：
中華民國刑法第276條第1項：
因過失致人於死者，處2年以下有期徒刑、拘役或2千元以下罰金
。

司法院資訊處製作；財團法人民間司法改革基金會備份。
